【裁判字號】    97,再抗,9
【裁判日期】    970721
【裁判案由】    確定訴訟費用額
【裁判全文】
臺灣高等法院臺南分院民事裁定  97年度再抗字第9號
再審聲請人  甲 ○ ○
再審相對人  可口企業股份有限公司
法定代理人  乙 ○ ○
上列當事人間因確定訴訟費用額事件，聲請人對於中華民國96年
5月29日本院確定裁定（97年度再抗字第7號），聲請再審，本院
裁定如下：
    主  文
再審之聲請駁回。
聲請訴訟費用新台幣壹仟元由再審聲請人負擔。
    理  由
一、本件聲請再審意旨略以：
  (一)按依民事訴訟法第九十一條於民國（下同）五十七年修正理
    由，聲請再審係原訴訟之再開或續行所由之聲請或聲明程序
    ，故  鈞院原裁定竟認其未表明再審理由，顯有適用法規之
    錯誤。
  (二)民事訴訟法第九十一條原條文為「法院未於訴訟費用之裁判
    確定其費用者，第一審受訴法院於該裁判有執行力後，應依
    聲請並得以職權裁定確定之。」而再審實質上為前訴訟之再
    開或續行，聲請再審亦係再開所由之聲請再審程序，實質上
    亦為前程序之再開或續行，依修正後之民事訴訟法第九十一
    條規定，法院必須以職權裁定之。又民事訴訟法第一百九十
    七條但書「‧‧非僅為當事人之利益而設，不適用之。」故
    關於公益而設立訴訟程序之規定，無論法院或當事人均有嚴
    格遵守之義務，縱令當事人並未對之行使責問權，其訴訟行
    為法律上之瑕疵，仍不能因而補正，繳交裁判費既係裁判合
    法之必備程序，另補正裁判費係審判長職權，當事人不補正
    ，法院應以裁定駁回之，事關國庫公益；故法院為無償裁判
    之訴訟行為，在法律上之瑕疵，應不能補正，不適用辯論主
    義，故依最高法院六十七年度臺再字第一三七號判例，適用
    法規顯有錯誤。
  (三)原聲請再審狀及先前多次聲請再審狀，既已表明：舊民事訴
    訟費用法廢止前，或修正民事訴訟法施行後，關於核定訴訟
    標的之價額，不以再審之訴提起時為準，而應以前訴訟程序
    起訴時之價額為準，依照三十六年院解字第三四四四號解釋
    ，縱於提起再審之訴有所增減，亦非所問，依前訴訟程序之
    性質，無須繳納裁判費者，提起再審之訴，亦無須繳納，對
    於確定裁定聲請再審，亦係再開或續行該裁定所由聲請或聲
    明程序，修正民事訴訟法，既係生活水平物價之調整，僅有
    量之變更，並未有實質牴觸「裁定已經確定，得適用本編規
    定聲請再審。」之實質絕對改變。即由不徵收聲請再審裁判
    費，變成徵收新臺幣（下同）一千元裁判費，本案自有漏未
    斟酌證據及認定事實錯誤之情形，原裁定適用法規顯有錯誤
    。
  (四)再者，民事訴訟法第四百九十八條之一係違背憲法第十六條
    及第八十條本旨，誘使人民放棄再審之權利，准法官不依據
    法律任意駁回訴訟，故原裁定適用法規顯有違誤。
  (五)依上，爰依民事訴訟法第四百九十六條第一項第一款聲請再
    審，求為：鈞院九十七年再抗字第七號，九十六年再抗字第
    九號、第四號、第二號及第一號，九十五年度再抗字第二號
    、第七號、第八號及第九號裁定，九十四年度再抗字第三號
    、第七號、第八號及第九號裁定，九十三年度再抗字第四號
    、第十一號，九十二年度再抗字第六號、第十一號，九十一
    年度聲再字第四號、第六號及第八號，九十年度聲再字第六
    號、九十年度再抗字第三號，八十九年度再字第七號，八十
    八年度再字第二十四號，八十七年度再字第四十二號、第三
    十四號、第二十五號及第一號，八十六年度再字第六號、第
    十四號、第三十二號、第五十號及第五十七號，八十五年度
    再字第十二號、第二十號及第六十一號，八十四年度再字第
    十六號及第三十二號，八十三年度再字第三十二號，八十二
    年度抗字第三九○號，臺灣臺南地方法院八十二年度聲字第
    三九四號裁定均廢棄，並依職權命補繳所積欠法院之歷次聲
    請之裁判費、再審費、及先前之狀紙費、郵費等語。
二、按再審之訴，法院認無再審理由，判決駁回後，不得以同一
    事由，對於原確定判決或駁回再審之訴之確定判決，更行提
    起再審之訴。又再審之訴不合法者，法院應以裁定駁回之；
    民事訴訟法第四百九十八條之一及第五百零二條第一項分別
    定有明文。次按裁定已確定者，而有民事訴訟法第四百九十
    六條第一項或第四百九十七條之情形，得準用本編之規定，
    聲請再審；民事訴訟法第五百零七條亦定有明文。而對於已
    確定之再審判決，民事訴訟法既無不得提起再審之訴之限制
    ，即非不得提起再審之訴（最高法院53年度台上字第0986號
    判例參照）。另按對於確定裁定聲請再審，依民事訴訟法第
    五百零七條準用同法第五百零一條第一項第四款之規定，必
    須指明確定裁定有如何合於法定再審事由之具體情事，始為
    相當；又所謂表明再審理由，必須指明確定判決有如何合於
    法定再審事由之具體情事始為相當。倘僅泛言有何條款之再
    審事由，而無具體情事者，仍難謂已合法表明再審事由。既
    未合法表明再審事由即為無再審之事由，性質上無庸命其補
    正（最高法院61年度台再字第0137號及64年度台聲字第76號
    判例參照）。
三、經查：
  (一)本件再審聲請人係對本院九十七年度再抗字第七號確定裁定
    （以下簡稱本院原確定裁定）聲請再審，而併請求廢棄先前
    本院及原法院歷次各裁定，惟究其聲請再審狀所載既係對本
    院原確定裁定聲請再審，本院自僅就該原確定裁定有無再審
    之理由而為審酌認定即可，合先敘明。
  (二)本件再審聲請人聲請再審，係以本院歷次再審民事確定裁定
    ，未依職權命其補繳裁判費，法院所為無償之裁判訴訟行為
    ，有不能補正之瑕疵；而對於確定裁定聲請再審，係再開或
    續行該裁定所由聲請之程序，民事訴訟法修正後，並不因此
    而使原不必徵收裁判費者，變成應徵收一千元裁判費，引用
    已廢止之民事訴訟費用法第二十一條規定，不徵收費用之確
    定裁定，係適用法規顯有錯誤等語，為其提起本件聲請再審
    之事由。惟按：
  (1)本件再審聲請人據以提起聲請再審之本院原確定裁定，已於
    該裁定理由中敘明：「‧‧聲請人於本件再審意旨，僅泛言
    原裁定適用法規不當，並未詳列原裁定有何法定再審理由及
    具體情事，已難認其該次聲請再審為合法；而聲請人復以與
    96年度再抗字第04號裁定等同一理由向本院聲請再審，指摘
    該裁定不當，本院上開裁定因而認聲請人之聲請於法不合而
    予駁回，經核並無不合。又經本院為上開裁定前曾調閱96年
    度再抗字第04號等相關案件之結果，聲請人之上開聲請意旨
    所指情節，業經本院該（96年度再抗字第04號）確定裁定於
    理由中詳加指駁（即該確定裁定理由三所載，見本院卷第12
    頁）並以其聲請於法不合，予以駁回。而本院96年度再抗字
    第02號裁定，則以聲請人聲請意旨所指業經本院93年度再抗
    字第4號及第11號、94年度再抗字第3號裁定於理由內詳加說
    明，並均以無再審理由而駁回其再審聲請確定在案，因認聲
    請人再以同一理由不服本院96年度再抗字第02號裁定，向本
    院聲請再審，其再審聲請為不合法予以駁回。‧‧況本件再
    審聲請人前在原審82年度聲字第0394號聲請確定訴訟費用額
    事件，‧‧，均經最高法院裁定『聲請駁回，聲請訴訟費用
    由聲請人負擔。』（見最高法院81年度再字第91、92號、81
    年度台再字第124號、125號，81年度台聲字第180號、181號
    ，82年度台聲字第365號、366號），‧‧原審乃於八十二年
    十月三十日以82年度聲字第0394號裁定載明『法院未於訴訟
    費用之裁判確定其費用額者，第一審受訴法院於該裁判有執
    行力後，應依聲請以裁定確定之，民事訴訟法第九十一條第
    一項固定有明文，惟聲請人聲請確定訴訟費用額，應係聲請
    確定相對人應負擔之訴訟費用額，否則即無聲請確定訴訟費
    用額之實益與必要。本件聲請人前述之再審聲請，均經最高
    法院裁定聲請駁回，‧‧是聲請人本件聲請並無應負擔訴訟
    費用之相對人，聲請人聲請確定其本人應負擔訴訟費用，依
    前揭說明，顯無實益及必要，應予駁回。』嗣聲請人不服該
    裁定提起抗告，亦經本院於八十三年四月三十日以82年度抗
    字第0390號裁定駁回其抗告，因不得抗告而告確定；則聲請
    人所聲請之上揭再審事件，自均係針對上揭已確定之原審82
    年度聲字第394號、及本院82年度抗字第390號聲請確定訴訟
    費用額事件而來甚明。‧‧茲依再審聲請人前述所提出之再
    審理由書狀所載，並未具體表明本件原確定裁定有何合於民
    事訴訟法第四百九十六條第一項各款或第四百九十七條所規
    定之法定再審事由及具體情事，僅泛言本院原裁定適用法規
    顯有違誤，核與再審之訴要件不合，且再審聲請人復以與96
    年度再抗字第04號裁定等同一理由向本院聲請再審，指摘本
    院96年再抗字第9號及第4號裁定不當，‧‧本件再審之訴（
    應為聲請）並不合法，‧‧」等語為由，而駁回其再審之聲
    請確定；有本院九十七年度再抗字第七號民事裁定一份附卷
    可稽（見本院卷第6至8頁）。顯見本院原確定裁定並無就已
    經存在並已為證據聲明之證據，而第二審並未認為不必要，
    而仍忽略證據聲明未為調查，或已為調查而未就其調查之結
    果予以判斷者之情形。因之，再審聲請人就此部分所指自無
    所依據。
  (2)再者，再審聲請人於本件聲請意旨所指摘之事由，除其中部
    分與本院原確定裁定（即97年度再抗字第07號）聲請之事由
    為同一外，其餘之聲請事由，究之僅係其個人就事實之陳述
    、或片面不滿原裁定之主觀法律見解、或再審聲請人發洩內
    心不滿情緒之言語，並泛言指摘原裁定所適用之法律不當，
    有適用法規錯誤之情事，顯與本件聲請再審事件之要件無關
    ，致不足採。況所指之情事於前訴訟程序業已提出並經法院
    斟酌；即與發現未經斟酌之新證物，得依民事訴訟法第四百
    九十六條第一項第十三款規定提起再審之訴之規定不合（最
    高法院79年度台上字第1835號判決參照）；從而此部分亦與
    適用法規有錯誤之再審事由有間，仍不足採。
  (三)此外，再審聲請人亦未確切指明確定裁定有如何合於法定再
    審事由之具體情事，而僅泛言原裁定適用法規不當，已難認
    其聲請再審為合法；而聲請人復以同一事由，對於駁回再審
    聲請之本院原確定裁定，更行聲請再審；則揆諸前開說明，
    本件再審之聲請顯於法有所未合，應予駁回。
四、據上論結，本件再審之聲請為不合法，應依民事訴訟法第五
    百零七條、第四百九十八條之一、第五百零二條第一項、第
    九十五條及第七十八條，裁定如主文。
中    華    民    國    97    年    7     月    21    日
                  民事第一庭    審判長法  官  林金村
                                      法  官  胡景彬
                                      法  官  張世展
上為正本係照原本作成。
不得抗告。
中    華    民    國    97    年    7     月    21    日
                                      書記官  吳秋賢


司法院資訊處製作；財團法人民間司法改革基金會備份。
